【裁判字號】    97,訴,456
【裁判日期】    970924
【裁判案由】    毒品危害防制條例
【裁判全文】
臺灣基隆地方法院刑事判決               97年度訴字第456號
公  訴  人  臺灣基隆地方法院檢察署檢察官
被      告  甲○○
                    （現另案於臺灣桃園女子監獄執行）
上列被告因違反毒品危害防制條例案件，經檢察官提起公訴（97
年度毒偵字第122 號），被告於準備程序進行中為有罪之陳述，
經本院合議庭裁定由受命法官獨任進行簡式審判程序，本院判決
如下：
    主  文
甲○○施用第一級毒品，累犯，處有期徒刑拾月，扣案之第一級
毒品海洛因壹包（驗餘淨重拾壹點肆陸公克）併同無法析離之包
裝袋壹只、含有第一級毒品海洛因殘渣之塑膠袋壹只（因所含毒
品量微，無法秤重）均沒收銷燬之；又施用第二級毒品，累犯，
處有期徒刑陸月，扣案之第二級毒品安非他命捌包併同難以析離
之分裝袋捌只（合計毛重貳拾壹點壹公克）沒收銷燬之，扣案之
吸食器貳組、藥杓伍支，均沒收之。應執行有期徒刑壹年貳月，
扣案之第一級毒品海洛因壹包（驗餘淨重拾壹點肆陸公克）併同
無法析離之包裝袋壹只、含有第一級毒品海洛因殘渣之塑膠袋壹
只（因所含毒品量微，無法秤重）、第二級毒品安非他命捌包併
同難以析離之分裝袋捌只（合計毛重貳拾壹點壹公克）沒收銷燬
之，扣案之吸食器貳組、藥杓伍支，均沒收之。
    事  實
一、甲○○前因施用第二級毒品案件，經臺灣臺北地方法院裁定
    送觀察勒戒後，認無繼續施用毒品之傾向，於民國88年5 月
    12日釋放，並由臺灣臺北地方法院檢察署檢察官以88年度偵
    字第10035 號為不起訴處分確定；又因施用第一級毒品案件
    ，再經臺灣臺北地方法院裁定送觀察勒戒後，認有繼續施用
    毒品之傾向，惟因毒品危害防制條例修正施行，乃未再聲請
    強制戒治，而於93年7 月23日釋放出所，並由臺灣臺北地方
    法院檢察署檢察官於93年7 月28日以93年度毒偵緝字第138
    號提起公訴，經臺灣臺北地方法院以93年度訴字第1070號判
    決判處有期徒刑6 月確定，而於95年1 月15日執行完畢；復
    再施用第二級毒品案件，經臺灣士林地方法院以94年度易字
    第220 號判決判處有期徒刑4 月確定，嗣經同院於96年8 月
    31日以96年度聲減字第2174號裁定，減為有期徒刑2 月確定
    （尚未執行完畢）。再因施用第一級、第二級毒品案件，經
    臺灣臺北地方法院於96年8 月20日以96年度訴字第790 號判
    決判處減刑後應執行有期徒刑6 月確定（尚未執行完畢）。
二、詎甲○○猶未戒斷毒癮，復基於施用第一級毒品海洛因、第
    二級毒品安非他命之犯意，於97年1月2日下午4 時許，在基
    隆市○○區○○路781之1號11樓住處，以將第一級毒品海洛
    因摻入香煙，再點燃吸食之方式，施用第一級毒品海洛因1
    次，另以將第二級毒品安非他命置於玻璃球內燒烤，再吸食
    所產生煙霧之方式，施用第二級毒品安非他命1 次。嗣於同
    年1月2日晚上9 時許，警員持本院核發之搜索票，前往甲○
    ○上址住處執行搜索時查獲，並扣得第一級毒品海洛因1 包
   （驗餘淨重11.46公克）、含有第一級毒品海洛因殘渣之塑膠
    袋1 只（因所含毒品量微，無法秤重）、第二級毒品安非他
    命8 包（合計毛重21.1公克），及其所有供施用第二級毒品
    所用之吸食器2 組、藥杓5 支，警員遂當場逮捕甲○○後對
    之採尿送驗，檢驗結果呈嗎啡、安非他命陽性反應，而查悉
    上情。
三、案經基隆市警察局第四分局報請臺灣基隆地方法院檢察署檢
    察官偵查起訴。
    理  由
一、本件被告所犯者非為死刑、無期徒刑、最輕本刑為3 年以上
    有期徒刑之罪或高等法院管轄第一審案件，其於準備程序進
    行中，先就被訴事實為有罪之陳述，經告知其簡式審判程序
    之旨，並聽取公訴人及被告之意見後，本院依刑事訴訟法第
    273 條之1 第1 項之規定，裁定由受命法官獨任進行簡式審
    判程序，且依同法第273 條之2 規定，簡式審判程序之證據
    調查，不受第159 條第1 項、第161 條之2 、第161 條之3
    、第163 條之1 及第164 條至第170 條規定之限制，合先敘
    明。
二、上開事實，業據被告甲○○於偵查中、本院準備程序及審理
    中坦承在卷，而被告於為警所採集之尿液經送驗結果，呈嗎
    啡、安非他命陽性反應，此有臺灣尖端先進生技醫藥股份有
    限公司濫用藥物尿液檢驗報告1 份附卷可稽，並有如事實欄
    所示之物品扣案足資佐證。又扣案之第一級毒品海洛因1 包
    、第二級毒品安非他命8 包（扣案之白粉1 包、8 包，經警
    依菸毒檢驗包試劑初步檢驗結果，分呈嗎啡、海洛因反應及
    安非他命反應，重量分為毛重12.1公克、毛重21.1公克），
    嗣第一級毒品部分再送法務部調查局鑑驗結果，確含第一級
    毒品海洛因成份（驗餘淨重11.46 公克，包裝重0.7 公克）
    ，有基隆市警察局第四分局查獲毒品危害防制條例毒品初步
    鑑驗報告書、法務部調查局97年2 月24日調科壹字第097230
    10200 號鑑定通知書各1 份在卷可佐。從而，被告自白與事
    實相符，足以採信。綜上，被告施用第一級、第二級毒品之
    犯行洵堪認定，應依法論科。
三、論罪科刑：
  (一)按毒品危害防制條例係於92年7 月9 日修正公布，自93年1
    月9 日起施行，其中第20條、第23條將施用毒品之刑事處遇
    程序，區分為「初犯」、「五年內再犯」、「五年後再犯」
    。依其立法理由之說明：「初犯」，經觀察、勒戒或強制戒
    治後，應為不起訴處分或不付審理之裁定；經觀察、勒戒或
    強制戒治執行完畢釋放後，「五年內再犯者」，因其再犯率
    甚高，原實施之觀察、勒戒及強制戒治既已無法收其實效，
    爰依法追訴或裁定交付審理。至於經觀察、勒戒或強制戒治
    執行完畢釋放後，「五年後再犯者」，前所實施之觀察、勒
    戒或強制戒治已足以遮斷其施用毒品之毒癮，為其自新及協
    助其斷除毒癮，仍適用「初犯」規定，先經觀察、勒戒或強
    制戒治之程序。從而依修正後之規定，僅限於「初犯」及「
    五年後再犯」二種情形，始應先經觀察、勒戒或強制戒治程
    序。倘被告於5 年內已再犯，經依法追訴處罰，縱其第三次
    （或第三次以上）再度施用毒品之時間，在初犯經觀察、勒
    戒或強制戒治執行完畢釋放五年以後，已不合於「五年後再
    犯」之規定，且因已於「五年內再犯」，顯見其再犯率甚高
    ，原實施觀察、勒戒或強制戒治，已無法收其實效，即應依
    該條例第10條處罰（最高法院95年度台非字第59號、第65號
    判決意旨及最高法院95年第7 次刑事庭會議決議意旨參照）
    。查被告前因施用第二級毒品案件，經執行觀察勒戒後，認
    無繼續施用毒品之傾向，於88年5 月12日釋放，又因施用第
    一級毒品案件，第2 次經執行觀察勒戒後，認有繼續施用毒
    品之傾向，惟因毒品危害防制條例修正施行，乃未再聲請強
    制戒治，而於93年7 月23日觀察勒戒執行完畢釋放出所，嗣
    並因施用毒品案件，經法院先判處如事實欄所示有期徒刑等
    情，有臺灣高等法院被告前案紀錄表在卷可稽。被告既曾於
    「五年內再犯」，且經法院判處罪刑確定，竟又再次於如事
    實欄二所示之時間，先後施用第一級、第二級毒品，揆諸前
    揭說明，即非屬毒品危害防制條例第20條第3 項所定「五年
    後再犯」之情形，從而，檢察官依法逕行起訴，於法要無不
    合，合先敘明。
  (二)查海洛因、安非他命分係毒品危害防制條例第2 條第2 項第
    1 款、第2 款所定之第一級、第二級毒品，被告施用第一級
    毒品海洛因、第二級毒品安非他命之行為，核係犯毒品危害
    防制條例第10條第1 項、第2 項之施用第一級、第二級毒品
    罪。被告因施用而持有第一級毒品海洛因及第二級毒品安非
    他命之低度行為，應為施用第一級、第二級毒品之高度行為
    所吸收，不另論罪。被告所犯上開2 罪，犯意各別，行為不
    同，應予分論併罰。又被告前曾受如事實欄所示之有期徒刑
    執行完畢，有臺灣高等法院被告前案紀錄表在卷可按，其於
    有期徒刑執行完畢後之5 年內，故意再犯本件有期徒刑以上
    之罪，為累犯，其所犯上開2 罪，均應依法加重其刑。爰審
    酌被告犯罪之動機、曾有施用毒品之前科仍不知戒除，惟犯
    罪後坦承犯行，且所犯之施用毒品犯行乃戕害自己身心健康
    ，並未危及他人等一切情狀，分別量處如主文所示之刑，併
    定其應執行之刑。
四、沒收部分：
  (一)扣案之白色粉末1包（驗餘淨重11.46公克、包裝重0.7公克
    ）、白色結晶體8包（毛重21.1公克），內分含有第一級毒
    品海洛因、第二級毒品安非他命成分，業據被告供承在卷，
    並有基隆市警察局第四分局查獲毒品危害防制條例毒品初步
    鑑驗報告書、法務部調查局97年2月24日調科壹字第0972301
    0200號鑑定通知書各1 份在卷可佐，均應併同難以析離之包
    裝袋，依毒品危害防制條例第18條第1 項前段宣告沒收銷燬
    （按無論以何種方式，包裝袋內均會有極微量毒品殘留，故
    上述包裝袋1 只、8 只應整體視為查獲毒品，一併依前揭規
    定宣告沒收銷燬之，參見最高法院95年度臺上字第3739號、
    第7354號判決）。又扣案白色霧狀塑膠袋1 只，內含有第一
    級毒品海洛因殘渣之事實，亦據被告於本院審理時供承在卷
    ，因所含毒品量微，無法與塑膠袋析離，爰依毒品危害防制
    條例第18條第1 項前段之規定，宣告沒收銷燬之。
  (二)扣案之吸食器2組、藥杓5支，經核非專供施用毒品之器具，
    此有本院97年9 月10日勘驗筆錄足憑，惟係被告所有供施用
    第二級毒品安非他命所用之物，業據被告供明在卷，爰依刑
    法第38條第1項第2款規定宣告沒收。
據上論斷，應依刑事訴訟法第273條之1第1項、第299條第1 項前
段，毒品危害防制條例第10條第1 項、第2 項、第18條第1 項前
段，刑法第11條、第47條第1項、第51條第5款、第38條第1項第2
款，判決如主文。
本案經檢察官乙○○到庭執行職務。
中    華    民    國    97    年    9     月    24    日
                  刑事第二庭法  官  黃梅淑
以上正本證明與原本無異。
如不服本判決應於收受本判決後10日內向本院提出上訴書狀，其
未敘述上訴理由者，並得於提起上訴後10日內向本院補提理由書
狀（均須按他造當事人之人數附繕本。）「切勿逕送上級法院」
中    華    民    國    97    年    9     月    24    日
                            書記官  盧鏡合
附錄論罪法條：
毒品危害防制條例第10條
施用第一級毒品者，處 6 月以上 5 年以下有期徒刑。
施用第二級毒品者，處 3 年以下有期徒刑。


司法院資訊處製作；財團法人民間司法改革基金會備份。
